臺灣臺南地方法院交通事件裁定　　　　 94年度交聲字第142號
移送機關　　交通部公路總局嘉義區監理所新營監理站
受處分人
即異議人　　甲○○　男　67歲.
上列受處分人因違反道路交通管理處罰條例案件，對於交通部公
路總局嘉義區監理所新營監理站94年3月7日所為之裁決處分（處
分案號：新監裁違字第裁73-S00000000號）聲明異議，本院裁定
如下：
    主  文
異議駁回。
    理  由
一、聲明異議意旨略以：受處分人即異議人甲○○並不否認於民
    國93年12月8日上午10點30分左右，駕駛車牌號碼RS-4432號
    自用小客車，行至台南市○○路○段109號前時，有在未置放
    殘障者專用停車位識別證之情況下，將車停放在殘障者專用
    停車格內之事實，然因異議人之子施智烺確係重度殘障者，
    並領有殘障手冊及殘障者專用停車位識別證，原處分機關不
    能僅因異議人停車時未將該殘障者專用停車位識別證置於車
    上，即加以處罰。何況家中有殘障者已屬不幸，生活亦甚艱
    困，政府既然為照顧殘障者而設置專用停車位，對於停放在
    該專用停車位之車輛，即應注重實質之審查，不能僅因有無
    置放識別證，而決定是否加以處罰，故異議人不服原裁處，
    乃提起本件異議。
二、按汽車駕駛人停車時，有於身心障礙專用停車位違規停車者
    ，處新臺幣1千2元罰鍰，道路交通管理處罰條例第56條第1
    項第10款及第3項分別定有明文。其次，汽車停車時，在設
    有殘障者專用停車標誌處所，非殘障用車不得停放，道路交
    通安全規則第112條第1項第5款亦規定甚明。再者，汽車駕
    駛人有違規停車而駕駛人不在場者，當場不能或不宜攔截製
    單舉發者，得對汽車所有人逕行舉發處罰；至前項逕行舉發
    ，應記明車輛牌照號碼、車型等可資辨明之資料，查明汽車
    所有人姓名或名稱、住址後，製單舉發處罰之，道路交通管
    理處罰條例第7條之2第1項第3款及第2項則有明文規定。
三、經查：
    （一）受處分人即異議人甲○○並不否認於93年12月8日上
          午10點30分左右，駕駛車牌號碼RS-4432號自用小客
          車行至台南市○○路○段109號前時，有在未置放殘障
          者專用停車格識別證之情形下，將該車停放在殘障者
          專用停車格內之事實。又異議人停放上開小客車時，
          車上並未置放身心障礙者專用停車位識別證，而有在
          身心障礙專用停車位違規停車之行為，除有台南市警
          察局南市警交字第S00000000號舉發違反道路交通管
          理事件通知單1份附卷可參外，並有該警察局93年12
          月31日南市警交字第0930098515號書函1紙及所附之
          違規現場採證照片影本2張在卷足憑。因此，異議人
          有於前述時、地，駕駛上開小客車停放於身心障礙專
          用停車位時，並未置放任何身心障礙專用停車位識別
          證於該車之事實，應可認定。
    （二）其次，台南縣政府所發放之殘障專用停車位識別證，
          其發放對象係以領有身心障礙手冊者為主，持有者得
          依其需要，隨意搭乘車輛使用，不特定車子使用，只
          要持有人有搭乘之事實，將專用停車位識別證，置放
          於車內擋風玻璃內的儀表板上，皆可停放於身心障礙
          專用停車格內免被警察單位拖吊，予保障身心障礙者
          停車方便等情，則有該縣政府94年4月13日府社身字
          第0940073337號函一份在卷可佐，足見身心障礙者專
          用停車位識別證，並非僅針對單一且特定之車輛方可
          使用，而係由身心障礙者依其行動需要而選擇搭乘之
          車輛，並將其所持有之專用停車位識別證置放於其所
          搭乘之車輛上，如此該車即可合乎規定而停放於身心
          障礙者專用停車位內，故身心障礙者專用停車位識別
          證，經核實為是否係身心障礙者所使用車輛之重要判
          別依據。
    （三）再者，停放於身心障礙專用停車位內之車輛，是否確
          為身心障礙者所使用，而得於合乎規定停放在該停車
          位上，一般交通勤務警察除了藉由該車是否置放有前
          述身心障礙者專用停車位識別證，而加以區別判斷外
          ，原則上並無法當場經由其他方式立即予以查證確認
          ，而交通安全之確保與交通秩序之維護，本需藉由交
          通勤務警察對於交通違規行為，予以適時而立即之制
          止及處置，如此始能達到道路交通管理之目的，假若
          交通勤務警察對於身心障礙者專用停車位內所停放之
          車輛，均需經過詳細而實質之查核，以確認該車停放
          當時是否確為身心障礙者所實際使用者，始能進行違
          規處理，則不僅交通勤務警察對於交通違規事件無法
          立即為適當有效之處置，且亦會造成交通秩序維護上
          之妨礙。因之，主管機關依規定必須製作並發放專用
          停車位識別證予身心障礙者持有，其主要目的亦在於
          此。另交通勤務警察對於此等專用停車位所停放之車
          輛，如未經過實質之詳細查證，即無法對於該車輛進
          行違規舉發，甚而加以拖吊的話，如此將可能造成非
          屬身心障礙者使用之車輛長期佔用此類專用停車位，
          而因交通勤務警察無從進行是否為身心障礙者所使用
          之實質查證，以致交通勤務警察不能適時加以拖吊、
          舉發，進而導致真正身心障礙者亦無法正常使用該專
          用停車位，此項結果對於真正身心障礙者而言，恐怕
          並非有利，且亦難以達成政府保護、照顧身心障礙者
          通行便利之目的。因之，停放於身心障礙專用停車位
          之車輛，是否為身心障礙者所使用，而可合乎規定停
          放於該車位內一事，藉由交通勤務警察觀察該車是否
          置放有身心障礙專用停車位識別證，而來加以區別判
          斷，經核應無不當之處。
    （四）此外，使用身心障礙者專用停車位者，應將專用停車
          位識別證置於汽車擋風玻璃明顯處或黏貼於機車車首
          ，以供查核驗證；又專用停車位識別證應由身心障礙
          者本人親自持用或家屬乘載身心障礙者本人時持用。
          前項家屬如未乘載身心障礙者本人時，不得使用專用
          停車位識別證，身心障礙者專用停車位設置管理辦法
          第9條第1項及第12條第1項、第2項分別規定甚明，足
          見身心障礙者專用停車位之使用方法，除僅能由本人
          親自或家屬乘載本人時停放外，更必須將該識別證置
          於醒目之處所以供交通勤務警察查驗，如此始能合於
          規定而使用該專用停車位，故停放於身心障礙專用停
          車位內之各式車輛，如未置放專用停車位識別證時，
          即可認為係於身心障礙專用停車位違規停車，而依照
          道路交通管理處罰條例第56條第1項第10款及第3項等
          規定予以處罰，經核亦無不當之處。
    （五）從而，受處分人即異議人甲○○於上開時、地，駕駛
          小客車停放於身心障礙者專用停車格內時，既然未將
          身心障礙者專用停車位識別證置放於車上，則交通勤
          務警察發現後，認為該車駕駛人業已違反道路交通管
          理處罰條例第56條第1項第10款之規定，而依法對於
          該車之所有人加以逕行舉發，其舉發程序經核尚無任
          何不當之處。又異議人之子施智烺係重度殘障者，並
          領有殘障手冊及殘障專用停車位識別證等情。雖據異
          議人提出中華民國身心障礙手冊、中華民國身分證及
          專用停車位識別證影本各一份附卷可考，然如前述，
          異議人既未將該專用停車位識別證置於其所駕駛之小
          客車上，則其尚不能僅以其子確係身心障礙者之事實
          ，而主張得以免除前述違規責任。至於主管機關為照
          顧、保護身心障礙者通行停車之便利與安全，不僅依
          規定在適當地點設置專用停車位，且亦已製作並發放
          身心障礙者專用停車位識別證予身心障礙者，而身心
          障礙者或其家屬受有此項社會福利措施後，本應配合
          相關規定而為適當之使用，如此始能落實政府照顧、
          保護身心障礙者之目的，尚不能僅因家中有身心障礙
          者，即得主張可不遵守相關規定，而得以隨時任意使
          用有限之身心障礙者停車位，故異議人所辯：對於停
          放於該專用停車位之車輛，應注重實質之審查，而不
          能僅因有無置放識別證，而決定是否加以處罰等語，
          經核尚非有理，而不可採。
四、綜上所述，受處分人即異議人甲○○於上開時、地，有駕駛
    小客車在身心障礙專用停車位違規停車之違規事實既可認定
    ，則交通勤務警察依據上述道路交通管理處罰條例第7條之2
    第1項第3款及第2項等規定，對於該交通違規行為予以逕行
    舉發，而原處分機關即交通部公路總局嘉義區監理所新營監
    理站經查證後，據此並引用同條例第56條第1項第10款及第3
    項等規定，進而裁處該小客車之所有人即異議人罰鍰新臺幣
    1千2百元，於法即無不當。至本件異議內容，經核並無理由
    ，故應予以駁回。
五、據上論斷，應依道路交通案件處理辦法第19條，裁定如主文
    。
中　　華　　民　　國　　94　　年　　 6 　　月　　 3　　日
                  交通法庭    法　官  陳志成
以上正本證明與原本無異。
如不服本裁定應於送達後5日內向本院提出抗告狀。
                              書記官  黃瓊蘭
中　　華　　民　　國　　94　　年　　 6 　　月　　 3　　日
